臺灣高等法院高雄分院刑事判決　　　　 95年度上易字第855號
上　訴　人
即　被　告　乙○○
上列上訴人因侵占等案件，不服臺灣高雄地方法院95年度易字第
1198號中華民國95年10月17日第一審判決（起訴案號：臺灣高雄
地方法院檢察署95年度偵字第8627號），提起上訴，本院判決如
下：
    主  文
上訴駁回。
    事  實
一、緣乙○○自民國93年11月25日起，以其所有車號ZW-4977 號
    自小客車（下稱A 車），向泰安產物保險股份有限公司（下
    稱泰安產險公司）投保汽車竊盜險，雙方並簽立有汽車保險
    契約。嗣該車於94年1 月24日上午8 時許，在高雄市三民區
    ○○○路與河堤路口失竊，乙○○於向高雄市政府警察局鼎
    金派出所報案後，即向泰安產險公司提出理賠申請，該公司
    乃依前開保險契約約定，於同年6 月7 日理賠新臺幣（下同
    ）1,014,457 元予乙○○，並依上開保險契約「陸、汽車竊
    盜損失保險條款」第9 條第1 項之約定取得A 車之所有權。
    詎乙○○於同年8 月29日上午8 時許，在高雄縣大寮鄉○○
    ○路與台88號快速道路交岔口附近尋獲A 車後，竟基於意圖
    為自己不法所有之犯意，將上開自小客車易持有為所有而侵
    占入己，即於同年9 月5 日前某日委託不知情之友人鄭慶國
    代為出售該車，鄭慶國遂先以不知情之友人廖人豪名義，請
    領A 車之新牌照（車號為7300-XA 號），並將A 車過戶至廖
    人豪名下，繼經不知情之仲介商劉宏昌仲介，於同年9 月5
    日，將A 車以88萬元之價格出售予不知情之宇宙中古汽車商
    行負責人黃司宇，並將A 車登記於該車行會計洪玉盈名下，
    黃司宇再於同年9 月6 日，將A 車以95萬元之價格出售予不
    知情之全旺汽車商行負責人李秉寰，造成泰安產險公司之損
    害。嗣於同年10月4 日，泰安產險公司經查詢得知上開自小
    客車早已於同年8 月29日尋獲，始知悉上情。
二、乙○○另於94年2 月17日向遠東商業銀行股份有限公司（下
    稱遠東銀行）申辦汽車貸款30萬元，並於同年月21日以其所
    有之車號E8-6421 號自小客車（下稱B 車）為標的，設定動
    產抵押，為動產擔保交易之債務人。雙方約定貸款期限自94
    年3 月18日起至97年1 月18日止，分35期攤還，每期償還11
    ,370 元 ，並約定標的物應存放於乙○○位於高雄市三民區
    ○○○路543 巷29號10樓之住所，而於貸款未完全清償前，
    不得任意將B 車遷移或為其他處分，嗣於95年2 月間，遠東
    銀行並將上開債權及動產抵押權轉讓予裕融企業股份有限公
    司（下稱裕融公司）。詎乙○○於貸得上開貸款後，自95年
    1 月18日即第11期起，即拒不繳款，並基於意圖不法利益之
    犯意，於95年3 月31日前某日，將B 車遷移至高雄縣甲仙鄉
    某不詳處所，致裕融公司因追索無著而受有損害。
三、乙○○復於94年4 月29日向華南商業銀行股份有限公司（下
    稱華南銀行）辦理汽車貸款160 萬元，並於同年5 月18日以
    其所有之車號ZY-5977 號自小客車（下稱C 車）為標的，設
    定動產抵押，為動產擔保交易之債務人。雙方約定貸款期限
    自94年4 月29日起至99年5 月13日止，分60期攤還，每期償
    還30,194元，並約定標的物應存放於乙○○上揭住處，而於
    在貸款未完全清償前，不得任意將C 車遷移或為其他處分，
    嗣於95年1 月18日，華南銀行並將上開債權及動產抵押權轉
    讓予台灣歐利克股份有限公司（下稱歐利克公司）。詎乙○
    ○於貸得上開貸款後，自94年10月28日即第7 期起，即拒不
    繳款，並基於意圖不法利益之犯意，於95年1 月間某日，在
    高雄市○○區○○路76之1 號附近，將C 車出質交付予不知
    情之友人鄭博仁以作為借款之擔保，致歐利克公司因追索無
    著而受有損害。
四、案經泰安產險公司訴由高雄市政府警察局移請暨裕融公司、
    歐利克公司訴請臺灣高雄地方法院檢察署檢察官偵查起訴。
    理  由
壹、證據能力部分：
一、本件被告乙○○所犯係死刑、無期徒刑、最輕本刑為3 年以
    上有期徒刑以外之罪，已經被告就被訴事實為有罪之陳述，
    經本院聽取當事人之意見後，依刑事訴訟法第273 條之1 第
    1 項之規定，裁定進行簡式審判程序。
二、本件卷內之人證、物證、書證等證據，依同法第273 條之2
    規定，不受第159 條第1 項關於傳聞法則規定之限制，依法
    均有證據能力，合先敘明。
貳、實體部分：
一、訊據上訴人即被告乙○○（下稱被告）對於上開犯罪事實欄
    一、二、三所載之犯行於本院審理時均坦承不諱，核與證人
    即泰安產險公司汽車竊盜險專員甲○○及證人鄭慶國、廖人
    豪、劉宏昌、黃司宇、李秉寰於警詢中所證述之情節相符（
    見95年度調偵字第302 號卷所附警卷第20、21頁、第5 至19
    頁），復有車輛協尋電腦輸入單1 紙（同上警卷第24頁）、
    泰安產險公司理賠計算書1 紙（同上警卷第25頁）、領款收
    據1 紙（同上警卷第26頁）、汽車各項異動登記（註銷牌照
    ）書1 紙（同上警卷第27頁）、切結書1 紙（同上警卷第29
    頁）、泰安產險公司汽車保險自用汽車條款1 份（同上警卷
    第30、31頁）、汽車買賣合約書1 紙（同上警卷第32頁）、
    車輛竊盜資料查詢報表1 紙（同上警卷第35頁）及泰安產險
    公司汽車險理賠申請書1 紙（本院卷第62頁）、查訪照片2
    幀（同上卷第10頁）、貸款暨動產抵押契約書1 份（95年度
    他字第1721號卷第5 、6 頁）、本票影本1 紙（同上卷第7
    頁）、動產擔保交易登記證明書2 紙（同上卷第8 、13頁）
    、利息分攤及入金狀況一覽表1 份（同上卷第9 、10頁）、
    債權移轉證明書1 紙（同上卷第11頁）、動產擔保交易（動
    產抵押）移轉契約書1 紙（同上卷第12頁）、訪視報告書1
    紙（同上卷第15頁）及查訪照片5 幀（同上卷第16至18頁）
    在卷可稽，足見被告前揭自白與事實相符，應堪採信，故被
    告前開犯行均堪認定。
二、核被告所為，就犯罪事實欄一部份，係犯刑法第335 條第1
    項普通侵占罪；就犯罪事實欄二部分，係犯動產擔保交易法
    第38條債務人不法遷移標的物罪；就犯罪事實欄三部分，係
    犯動產擔保交易法第38條債務人不法出質標的物罪。按動產
    擔保交易法第38條所定各種行為，分屬不同之構成要件，均
    可獨立成罪（臺灣高等法院暨所屬法院88年法律座談會討論
    意見參照），是被告所犯上開3 罪，犯意各別，行為互殊，
    應予分論併罰。
三、原判決認被告罪證明確，因而適用動產擔保交易法第38 條
    ，刑法第2 條第1 項前段、第11條、刑法第335 條第1 項、
    第51條第5 款，罰金罰鍰提高標準條例第1 條前段之規定，
    爰審酌被告為圖一己私利，竟恣意將尋獲而已歸屬於告訴人
    泰安產險公司所有之A 車侵占入己，嗣並將該車出賣予他人
    得款88萬元，復以附條件買賣之方式購買B 車及C 車後，竟
    僅繳納部分價款即將B 車遷移他處，並將C 車出質他人，致
    告訴人裕融公司及歐利克公司分因追索無著而不得不利用司
    法程序迫使被告出面解決，造成告訴人利益損失及成本增加
    ，且就A 車及C 車部分，自應受有相當程度之刑事非難，惟
    念其犯後坦承犯行，已與告訴人裕融公司及歐利克公司以分
    期付款方式達成和解，有和解書2 份可按（見本院卷第34
    、35頁）等一切情狀，各量處如原審所諭知之刑，並定其應
    執行之刑，以資懲戒。經核原判決認事用法，尚無不合，量
    刑亦屬允當。被告上訴意旨，認原審量刑過重，指摘原判決
    不當，即為無理由，應予駁回。
據上論斷，應依刑事訴訟法第368 條，判決如主文。
本案經檢察官陳新慶到庭執行職務。
中　　華　　民　　國　　96　　年　　1 　　月　　17　　日
                  刑事第五庭    審判長法  官  曾永宗
                                      法  官  王伯文
                                      法  官  陳  箐
以上正本證明與原本無異。
本判決不得上訴。
中　　華　　民　　國　　96　　年　　1 　　月　　17　　日
　　　　　　　　　　　　　　　　　　　書記官  魏文常
附錄本件判決論罪科刑法條：
動產擔保交易法第38條
動產擔保交易之債務人，意圖不法之利益，將標的物遷移、出賣
、出質、移轉、抵押或為其他處分，致生損害債權人者，處3年
以下有期徒刑、拘役或科或併科6,000元以下之罰金。
中華民國刑法第335條第1項
意圖為自己或第三人不法之所有，而侵占自己持有他人之物者，
處5 年以下有期徒刑、拘役或科或併科 1 千元以下罰金。
